【裁判字號】    97,消債更,146
【裁判日期】    971226
【裁判案由】    更生事件
【裁判全文】
臺灣宜蘭地方法院民事裁定           97年度消債更字第146號
聲  請  人  甲○○
即  債務人
上列當事人因消費者債務清理事件聲請更生與保全處分，本院裁
定如下：
    主  文
更生及保全處分之聲請均駁回。
聲請費用新臺幣壹仟元由聲請人負擔。
    理  由
一、按債務人不能清償債務或有不能清償之虞者，得依本條例所
    定更生或清算程序，清理其債務；債務人對於金融機構因消
    費借貸、自用住宅借款、信用卡或現金卡契約而負債務，在
    聲請更生或清算前，應提出債權人清冊，以書面向最大債權
    金融機構請求協商債務清償方案，並表明共同協商之意旨，
    消費者債務清理條例（以下稱消債條例）第3 條、第151 條
    第1 項分別定有明文。次按聲請更生或清算不合程式或不備
    其他要件者，法院應以裁定駁回之，但其情形可以補正者，
    法院應定期間先命補正，復為消債條例第8 條所明定。
二、本件聲請意旨略以：伊有不能清償債務情事，且無擔保或無
    優先權之債務總額未逾新臺幣（下同）1,200 萬元，復未經
    法院裁定開始清算程序或宣告破產，其之前對於金融機構因
    消費借貸及信用卡契約而負債務，但因債務額過於龐大，伊
    於消債條例施行後，於民國（下同）97年5 月16日以書面向
    最大債權金融機構永豐信用卡股份有限公司（以下稱永豐公
    司）請求共同協商債務清償方案，惟因伊無法負擔該公司所
    提還款方案，致協商不成立，為此聲請更生等語。
三、經查：
（一）消債條例第151條第1項所定之前置協商程序，其立法說明
      揭示：「債務人受法院裁定開始更生或清算程序者，其生
      活、資格、權利等均將受限制，該等程序係債務清理之最
      後手段，於債務人無法與債權人協商時，始適用更生程序
      或清算程序清理其債務。債務人對於金融機構因消費借貸
      、自用住宅借款、信用卡或現金卡契約而負債務，其法律
      關係較單純明確，金融機構並已訂有債務協商機制，如能
      協商成立，債務人或不須依本條例聲請更生或清算，可疏
      減法院負擔，有效分配司法資源。為使債務人得自主解決
      其債務，爰設本條，明定債務人對於金融機構因消費借貸
      、自用住宅借款、信用卡或現金卡契約而負債務之情形，
      採行協商前置主義，債務人於聲請更生或清算前，應先行
      提出債權人清冊，以書面向其負債務之任一金融機構請求
      協商債務清償方案。」核其立法目的，係為使債務人與多
      數債權人間能自主解決其債務，以疏減法院負擔，有效分
      配司法資源，遂採行協商前置主義，故債務人自應確實經
      此協商程序，始能聲請更生或清算。準此，債務人與債權
      人於進行協商程序時，如一造當事人消極未盡相關協商義
      務，或實際上並無成立協商之真意，而在客觀上可認定有
      違誠信原則時，即難謂已踐履消債條例第151 條規定之前
      置協商程序。
（二）本件聲請人自陳其97年1 月2 日至97年6 月15日止，共領
      取薪資165,763元，扣除每月強制投保之勞、健保費2,265
      元及法定代扣稅額15,488元，實領金額為148,010 元，平
      均每月薪資約為22,770元，支付每月必要支出17,829元（
      含房租8,000元及依內政部社會司所公佈之基本生活費9,8
      29元），僅能支配4,941元，經於97年5月以每月還款4,00
      0 元之方案向永豐公司申請前置協商，但不為永豐公司所
      接受，致協商不成立，此有聲請人所提協商不成立通知書
      影本在卷可稽。是本件需審酌者，乃聲請人是否已踐履消
      債條例第151條規定之前置協商程序，合先敘明。
（三）本院為明瞭雙方不能達成協議之原因，於97年10月7 日以
      民事庭函向永豐公司確認與聲請人進行前置協商之經過及
      結果。並於同年月20日經永豐公司以民事陳報狀函覆得知
      ，於進行前置協商時，永豐公司所提之還款計畫為：「分
      180 期，利率0％，月付金額7,618元。」惟聲請人僅願每
      月償還4,000 元，致協商不成立。然經本院核對聲請人薪
      資明細，97年1月2日至97年6月15日止，共領取薪資165,7
      63元，係5.5 個月薪資，依此核算平均月薪約為30,138元
      。若先扣除每月強制投保之勞、健保費2,265 元及法定代
      扣稅額15,488元，以實領金額為148,010 元核算，平均月
      薪約為26,910元，非如聲請人所言為平均月薪22,770元。
      從而，如以平均月薪26,910元計算，協商款7,618 元為聲
      請人所能負擔。況聲請人所提每月必要支出偏高，如依內
      政部社會司所公佈台灣省之基本生活費9,829 元（此係已
      包含房租）核計必要生活費用，縱以聲請人所計算平均月
      薪22,770元，扣除必要生活費，及永豐公司所提協商款7,
      618元，尚餘5,323元可資運用，可知以聲請人之薪資繳納
      永豐公司所提協商款，應不致使聲請人無法維持最低基本
      生活。另聲請人陳報之房租高達8,000 元，經本院向其房
      東函查，房東回報租金為5,000 元，兩者已有未合，況以
      聲請人只有一人又負債一百多萬之情形下，租用高達8,00
      0 元租金之房屋，顯有背於社會常情。從而，聲請人堅持
      每月僅能還款4,000 元，顯然有違誠信原則而無與永豐公
      司成立協商之真意，難謂已踐履消債條例第151 條規定之
      前置協商程序。
四、綜上所述，本件更生之聲請，依聲請人所述事實及所提證據
    ，堪認係可歸責於聲請人之事由致協商不成立，且聲請人之
    收入狀況，非不能清償債務或有不能清償之虞。從而，聲請
    人未依正當程序協商，該欠缺又屬無從補正，聲請人之債務
    ，又非不能清償或有不能清償之虞，依前揭說明，自應駁回
    更生之聲請，爰裁定如主文。
五、本件更生之聲請既經駁回，其保全處分之請求，已無必要，
    應併予駁回。
中    華    民    國    97    年    12    月    26    日
                  民  事  庭    法      官  林俊廷
上為正本係照原本作成
如不服本裁定，應於裁定送達後10日內，以書狀向本院提出抗告
，並繳納抗告費新臺幣1千元
中    華    民    國    97    年    12    月    29    日
                                書  記  官  李茂榮


司法院資訊處製作；財團法人民間司法改革基金會備份。
